臺灣臺北地方法院刑事判決　　　　　　　92年度易字第2464號
公　訴　人　臺灣臺北地方法院檢察署檢察官
被　　　告　甲○○
指定辯護人　本院公設辯護人乙○○
上列被告因業務侵占等案件，經檢察官提起公訴（92年度偵字第
11547號），本院判決如下：
    主  文
甲○○連續意圖為自己不法之所有，而侵占對於業務上所持有之
物，處有期徒刑壹年陸月。緩刑肆年。
    事  實
一、甲○○無前科。其自民國七十九年二月一日起至九十一年十
    二月十九日止，任職於怡合國際運輸股份有限公司（設於台
    北市中山區○○○路○段二號五樓，原名怡和國際運輸股份
    有限公司，於九十三年八月間變更公司名稱，下稱：怡合公
    司）擔任會計人員，擔任櫃檯出納，負責發放提單，收受客
    戶繳付運費的現金及支票，製作傳票及開立收據、發票予客
    戶等業務，為從事業務之人。詎甲○○竟基於意圖為自己不
    法所有之概括犯意，自九十一年七月三十一日起至同年十一
    月三十日止，在和合公司內，連續將其向客戶收取之如附表
    所示之款項，交互以：(1)在收入傳票明細表上記載不實的發
    票金額及號碼；(2)在開立發票予客戶時故意不編配收入傳票
    號碼；(3)開立予客戶之發票先編配收入傳票號碼，但製作收
    入傳票明細表時則將該組號碼作廢；(4)發票上已編配收入傳
    票號碼，但製作收入傳票明細表時利用更改日期的手法使該
    組號碼不顯示於當日之收入傳票明細表而記載其他收入傳票
    號碼等不正方法，製作不實的收入傳票（詳如附表所示，有
    關甲○○侵占之款項明細，業經公訴人於九十四年七月二十
    七日以補充理由書及九十四年十一月三日以言詞變更為如附
    表），致使怡合公司之會計事項發生不實結果之方式，以變
    易持有為所有之意思，予以侵占入己，計共侵占新臺幣（下
    同）八百八十萬零七千一百二十三元得逞，所得全數供己用
    磬。嗣經公司查帳發覺究辦。
二、案經怡合公司訴由臺北縣政府警察局永和分局報告臺灣臺北
    地方法院檢察署檢察官偵查起訴。
    理　由
一、上揭犯罪事實，業據被告甲○○坦承不諱，並有統一發票一
    百二十二張、收入傳票明細表、收據、侵占款項明細表，及
    被告所書立之自白書等為證，足認被告之自白與事實相符，
    而可以採信。又被告製作不實之收入傳票，自足以使怡合公
    司會計事項發生不正確之結果，是被告填製不實收入傳票及
    侵占之犯行，事證明確，洵堪認定。
二、按刑法上所謂業務，係指個人基於其社會地位繼續反覆所執
    行之事務，其主要部分之業務固不待論，即為完成主要業務
    所附隨之準備工作與輔助事務，亦應包括在內，最高法院著
    有七十一年臺上字第一五五○號判例要旨可參。查被告於告
    訴人公司內擔任會計，擔任櫃檯出納，負責發放提單，收受
    客戶繳付運費的現金及支票，製作傳票及開立收據、發票予
    客戶等業務，是被告確為從事業務之人，而其經手匯款之款
    項，則屬被告業務上所持有之物，是被告將其業務上所收之
    款項，變易持有為所有，所為係犯刑法第三百三十六條第二
    項之業務侵占罪。又按商業會計憑證分為原始憑證及記帳憑
    證。而收入傳票係屬記帳憑證，商業會計法第十五條、第十
    七條第一項第一款分別定有明文。被告明知為不實事項而填
    製收入傳票，致發生會計事項不實之結果，核其所為係犯商
    業會計法第七十一條第一款之明知為不實之事項，而填製會
    計憑證之罪。又上開罪名，原即含有業務上登載不實之本質
    ，應逕論以商業會計法第七十一條第一款之罪，自不另論其
    業務登載不實罪，附此敘明。被告先後多次填製不實會計憑
    證及業務侵占之犯行，均時間緊接，犯罪方法相同，各觸犯
    構成要件相同之罪名，顯均係基於概括犯意而為，各為連續
    犯，應依刑法第五十六條之規定各論以一連續填製不實會計
    憑證及業務侵占罪，並各加重其刑。被告所犯上開二罪，有
    方法目的之牽連關係，應從一重之業務侵占罪處斷。爰審酌
    被告於本院審理中已坦白承認犯行，且於案發後與告訴人於
    本院刑事附帶民事訴訟中達成和解，並已先還款一百萬元，
    復取得告訴人之原諒之情，業經告訴代理人於本院審理中陳
    明可按，被告犯後態度尚稱良好，以及其本次犯罪所得利益
    高達八百八十餘萬元等一切情狀，量處如主文所示之刑。另
    被告並無前科，有臺灣高等法院前案紀錄表在卷可稽，其既
    與告訴人公司達成和解並償還部分款項，且取得告訴人之諒
    解，已如前述，本院信被告經此教訓當知所警惕而無再犯之
    虞，本院因認對其所宣告之刑，以暫不執行為適當，爰併予
    宣告緩刑四年，以勵自新。
據上論斷，應依刑事訴訟法第二百九十九條第一項前段，商業會
計法第七十一條第一款、刑法第五十六條、第三百三十六條第二
項、第五十五條、第七十四條第一款，罰金罰鍰提高標準條例第
一條前段，判決如主文。
本案經檢察官張志全到庭執行職務
中　　華　　民　　國　　94　　年　　11　　月　　24　　日
                  刑事第四庭   審判長法  官  劉慧芬
                                     法  官  郭惠玲
                                     法  官  李桂英
上正本證明與原本無異。
如不服本判決，應於判決送達後10日內，向本院提出上訴狀。
                                     書記官  黃鈴容
中　　華　　民　　國　　94　　年　　11　　月　　24　　日
附錄本案論罪科刑法條全文：
商業會計法第七十一條第一款
商業負責人、主辦及經辦會計人員或依法受託代他人處理會計事
務之人員
有左列情事之一者，處 5 年以下有期徒刑、拘役或科或併科新台
幣 15 萬
元以下罰金：
一  以明知為不實之事項，而填製會計憑證或記入帳冊者。
二  故意使應保存之會計憑證、帳簿報表滅失毀損者。
三  意圖不法之利益而偽造、變造會計憑證、帳簿報表內容或撕
毀其頁數
    者。
四  故意遺漏會計事項不為記錄，致使財務報表發生不實之結果
者。
五  其他利用不正當方法，致使會計事項或財務報表發生不實之
結果者。
刑法第三百三十六條第二項
對於業務上所持有之物，犯前條第1項之罪者，處6月以上5年以
下有期徒刑，得併科3千元以下罰金。
